【裁判字號】    88,自,226
【裁判日期】    890501
【裁判案由】    妨害自由等
【裁判全文】
台灣士林地方法院刑事判決                          八十八年度自字第二二六號
    自  訴  人  丁○○
    自訴代理人  楊正華律師
    被      告  乙○○
                己○○
    共      同
    選任辯護人  蔡文玉
右列被告等因妨害自由等案件，經自訴人提起自訴，本院判決如左：
    主  文
乙○○、己○○均無罪。
    理  由
一、自訴意旨略以：被告乙○○、己○○於民國八十八年七月十七日早上八時二十分
    許，在自訴人丁○○所有位於台北市○○路○段一五四巷十九住處後院，以鐵片
    、木樁等物封堵自訴人住處後門，自訴人在查覺時雖曾力促被告乙○○、己○○
    停止施作，惟被告乙○○、己○○仍置之不理而繼續施工，以致自訴人無法開啟
    後門進出後院，因認被告乙○○、己○○共同涉有刑法第三百零四條第一項之強
    制罪嫌。
二、按犯罪事實應依證據認定之，無證據不得推定其犯罪事實；又不能證明被告犯罪
    者，應諭知無罪之判決，刑事訟訴法第一百五十四條、第三百零一條第一項分別
    定有明文。次按認定不利於被告之事實，須依積極證據，苟積極證據不足為不利
    於被告事實之認定時，即應為有利於被告之認定，更不必有何有利之證據；另自
    訴人之自訴，係以使被告受刑事訴追為目的，是其陳述是否與事實相符，仍應調
    查其他證據以資審認；且被害人之陳述如無瑕疪，且就其他方面調查又與事實相
    符，固足採為科刑之基礎，倘其陳述尚有瑕疪，則在未究明前，遽採為論罪科刑
    之根據，即難認為適法。最高法院三十年上字第八一六號判例、五十二年臺上字
    第一三○○號判例、六十一年臺上字第三○九九號判例均可資參照。再者，刑法
    第三百零四條之強制罪，須行為人施用強暴或脅迫，始足構成，若行為人未施用
    強暴、脅迫，即不能以強制罪相繩。
三、訊據被告乙○○、己○○均堅詞否認涉有前揭強制罪嫌，被告乙○○雖不否認其
    有僱請工人以木條等物將自訴人住處後門封堵之事實，惟辯稱：伊並無施用何強
    暴、脅迫手段等語。被告己○○則辯稱：當時伊至公司上班，根本未以木條等物
    封堵自訴人住處後門，僅在當日（星期六）中午趕回來在現場拍照等語。經查：
    自訴人雖指稱被告己○○與乙○○共同以木條等物封堵其住處後門云云，並提出
    照片數紙為證，而證人即自訴人之媳婦甲○○亦附合自訴人之說詞，證稱：伊看
    到被告己○○與乙○○以木板封住窗戶云云。惟衡情證人甲○○既係自訴人之媳
    婦，其立場已難免有偏頗之虞，是其證言是否可採，已非無疑。又被告己○○已
    堅決否認其情，辯稱其當時並未在場等語；且證人戊○○已到庭證稱：伊在當天
    上午有至己○○住處載她至台北市汐止市○○○路九○號東方科學園區上班，因
    伊也在該處上班等語。證人丙○亦證稱：八十八年七月十七日上午九時許，伊與
    己○○在樓下咖啡廳洽辦公事，她拿記憶體給伊等語無訛（均見本院八十八年十
    一月一日筆錄），核與被告己○○所辯上情相符。另自訴人所庭呈之照片內容以
    觀，雖有己○○在場，並正在持相機照相，且日期顯示為八十八年七月十七日等
    情無誤。然被告己○○已辯明其當時係中午下班時趕回來拍照等情在卷，且依卷
    附之照片亦無從證明被告己○○有以木條等物封堵自訴人住處後門，參以自訴人
    嗣於本院審理時對被告己○○所辯未在場，亦未封堵自訴人住處後門乙節並不否
    認，是被告己○○所辯上情應堪採信。被告己○○既未在場封堵自訴人住處後門
    ，僅係事後到場拍照存證，苟無其他積極證據可資佐證，自難認其有何強制行為
    可言，已不得以該罪相繩。再者，被告乙○○雖供承其有僱工以木條等物將自訴
    人住處後門封堵，致該後門無法開啟之事實，並經本院至現場勘驗無訛，有刑事
    勘驗筆錄乙份在卷可佐。然自訴人已陳明：當天伊請被告不要封阻住處後門，被
    告均置之不理，仍一直釘；惟當時被告並無施用強暴、脅迫之手段等語在卷，是
    被告乙○○既未施用強暴、脅迫之手段，縱其有僱工將自訴人住處後門加以封堵
    ，揆諸上開說明，亦與強制罪之構成要件有間，自無成立該罪之餘地。綜核上情
    ，被告乙○○、己○○所辯上情尚堪採信，自訴人所舉證據尚不足證明被告乙○
    ○、己○○涉有前揭強制犯行，此外，復查無其他積極證據足資證明被告乙○○
    、己○○有何強制行為，既不能證明被告乙○○、己○○犯罪，均應為無罪判決
    之諭知。
四、末查，自訴人雖指訴被告乙○○、己○○拆毀自訴人住處之白鐵欄杆，並封堵其
    後門，認此部分亦涉有刑法第三百五十四條之毀損罪嫌。惟按告訴乃論之罪，自
    訴人於第一審辯論終結前，得撤回其自訴，刑事訴訟法第三百二十五條第一項定
    有明文。被告乙○○、己○○被訴毀損部分，依刑法第三百五十七條規定，須告
    訴乃論，而自訴人既已具狀撤回自訴，並於審判期日當庭陳明無誤，是此部分既
    經自訴人撤回自訴，且被告乙○○、己○○前開被訴強制部分復經本院皆為無罪
    之諭知，此部分本院自無從加以審理，併此敘明。
據上論斷，應依刑事訴訟法第三百四十三條、第三百零一條第一項，判決如主文。
中      華      民      國    八十九    年      五      月      一      日
                                  台灣士林地方法院刑事第一庭
                                      法  官  陳  章  榮
右正本證明與原本無異。
如不服本判決，應於判決送達後十日內，向本院提出上訴狀。
                                      書記官  劉  提  幸
中      華      民      國    八十九    年      五      月      四      日


司法院資訊處製作；財團法人民間司法改革基金會備份。
